【裁判字號】    98,聲,541
【裁判日期】    981027
【裁判案由】    提存異議
【裁判全文】
臺灣臺中地方法院民事裁定  98年度聲字第541號
異  議  人  合作金庫商業銀行股份有限公司
法定代理人  乙○○
訴訟代理人  甲○○
上列異議人因本院98年度取字第3721號取回提存物事件，對於本
院提存所於民國98年9月23日所為處分提出異議，本院裁定如下
：
    主    文
異議駁回。
    理    由
一、本件異議意旨略以：異議人依法對受擔保利益人張薇薇、陳
    光文二人取得鈞院98年度司促字第16328號支付命令，其上
    所載「如對債務人張薇薇之財產強制執行而無效果時，由債
    務人陳光文負清償責任。」乃係規定債務人陳光文所應負責
    任順序，其應負擔之責任額度與債務人張薇薇相同。本案形
    式上假扣押之債權額與支付命令之債權額均為新臺幣150萬
    元，自已符合範圍相當之要件，原處分書以假扣押裁定之程
    序費用負擔問題，而逕予推定本案請求之訴訟標的法律關係
    ，恐有涉及實體認定。異議人自得取回提存物。鈞院提存所
    98年度取字第3721號處分書駁回異議人取回提存物之請求，
    應予廢棄，並請依提存法第17條第1項第5款規定，准予取回
    等語。
二、按提存法第18條第1項第5款規定：擔保提存之提存人於提存
    後，有下列情形之一者，得聲請該管法院提存所返還提存物
    ：五、假扣押、假處分所保全之請求，其本案訴訟已獲全部
    勝訴判決確定；其請求取得與確定判決有同一效力者，亦同
    。又提存事件性質上屬非訟事件，法院就當事人主張之事項
    ，僅能就形式上審查其是否相符，故提存法第18條第1項第5
    款所定假扣押、假處分所保全之請求，其本案訴訟已獲全部
    勝訴判決確定；其請求取得與確定判決有同一效力者，應係
    指依提存人之主張，就形式上觀察，即知係獲全部勝訴判決
    者而言；若該勝訴判決或所取得與確定判決有同一效力者，
    附有其他條件者，即難謂獲全部勝訴判決，而已涉及與提存
    物受擔保利益人間之實體爭執，非可逕行請求取回提存物。
    另按，關係人對於提存所之處分，得於處分通知書送達關係
    人翌日起10日之不變期間內，提出異議。法院認異議為有理
    由時，應以裁定命提存所為適當之處分，認異議為無理由時
    ，應駁回之，提存法第24條第1項、第25條第1項亦有明文。
三、經查，本件異議人前於98年4月9日檢具借據及借款增補條款
    約定書而向本院聲請對債務人張薇薇、陳光文二人發支付命
    令，其支付命令聲請狀中就債務人陳光文部分載明：「如就
    債務人張薇薇財產，經強制執行而無效果時，由債務人陳光
    文給付上述金額」。異議人再於98年5月6日檢具借據及借款
    增補條款約定書向本院聲請裁准對債務人張薇薇、陳光文為
    假扣押，其假扣押聲請狀中並未表明「如就債務人張薇薇財
    產，經強制執行而無效果時，始由債務人陳光文給付」之旨
    。本院據異議人所提出之借據及借款增補條款約定書，認已
    有相當之釋明，而以98年度裁全字第2837號假扣押裁定，裁
    准異議人對債務人張薇薇、陳光文提供擔保後，得對債務人
    張薇薇、陳光文為假扣押。異議人旋依98年度存字第2018號
    為債務人張薇微、陳光文二人提供新臺幣50萬元之登錄債券
    供為擔保後，即於98年6月3日聲請對債務人陳光文一人之財
    產為假扣押之執行在案等情，業經本院依職權調取相關卷宗
    查明在卷。異議人為上開支付命令之聲請時，就債務人陳光
    文部分，其所為請求乃係附有「就債務人張薇薇財產，經強
    制執行而無效果，債務人陳光文始負給付責任」之條件。其
    嗣所為假扣押裁定之聲請，並未提出已先行就債務人張薇薇
    之財產為強制執行而無效果之釋明，既對債務人陳光文之財
    產逕為假扣押之執行。客觀上難認與其所取得之支付命令所
    示「如就債務人張薇薇財產，經強制執行而無效果時，始由
    債務人陳光文給付」之旨相符，自無從認異議人所提出之支
    付命令，已符合提存法第18條第l項第5款「假扣押、假處分
    所保全之請求，其本案訴訟已獲全部勝訴判決確定；其請求
    取得與確定判決有同一效力者，亦同」之規定。是本院提存
    所於98年9月23日以9 8年度取字第3721號處分書駁回異議人
    取回上開提存物之聲請，洵無不當。從而，本件異議人之異
    議為無理由，應予駁回。
四、據上論結，依提存法第25條第1項後段，裁定如主文。
中    華    民    國    98    年    10    月    27    日
                  民事第四庭    法  官  林宗成
以上正本證明與原本無異。
如不服本裁定應於送達後10日內向本院提出抗告狀，並應繳納抗
告裁判費新臺幣1,000 元整。
中    華    民    國    98    年    10    月    27    日
                                書記官


司法院資訊處製作；財團法人民間司法改革基金會備份。
